臺灣新竹地方法院刑事判決　　　　　　 99年度審易字第698號
公　訴　人　臺灣新竹地方法院檢察署檢察官
被　　　告　陶文斌
選任辯護人　洪大明律師
上列被告因業務侵占等案件，經檢察官提起公訴（99年度偵字第
6720號、第6721號、第6722號），本院合議庭裁定適用簡式審判
程序，判決如下：
    主  文
陶文斌犯詐欺取財罪，處有期徒刑肆月；減為有期徒刑貳月，如
易科罰金，以新臺幣壹仟元折算壹日。又犯行使業務登載不實之
罪，處有期徒刑肆月；減為有期徒刑貳月，如易科罰金，以新臺
幣壹仟元折算壹日。又犯詐欺取財罪，處有期徒刑肆月；減為有
期徒刑貳月，如易科罰金，以新臺幣壹仟元折算壹日。又犯業務
侵占罪，處有期徒刑陸月，如易科罰金，以新臺幣壹仟元折算壹
日。又犯詐欺取財罪，處有期徒刑肆月，如易科罰金，以新臺幣
壹仟元折算壹日。又犯業務侵占罪，處有期徒刑陸月，如易科罰
金，以新臺幣壹仟元折算壹日。又犯詐欺取財罪，累犯，處有期
徒刑伍月，如易科罰金，以新臺幣壹仟元折算壹日。應執行有期
徒刑壹年陸月，如易科罰金以新臺幣壹仟元折算壹日。
    事  實
一、陶文斌前於民國93年間因偽造文書案件，經本院以93年度訴
    字第335號判決，判處有期徒刑4月，緩刑3 年確定（下稱甲
    案）。復於緩刑期前另犯偽造文書案件，經本院以95年度訴
    字第479號判決應執行有期徒刑5月確定，並於96年4 月24日
    易科罰金執行結案（下稱乙案）；而上開緩刑，經本院以96
    年度撤緩字第18號裁定撤銷上開緩刑之宣告。上開二案件，
    並經本院於96年9 月10日以96年度聲減字第2128號裁定減刑
    並定執行刑為有期徒刑4月又15日，於96年9月20日確定，惟
    因乙案所宣告之應執行有期徒刑5 月，前業已易科罰金執行
    結案，是上開裁定所定減刑並定執行刑為4 月又15日，經移
    送檢察官執行，執行檢察官於重新核算後，因毋庸指揮執行
    而於96年10月1日予以行政報結。
二、陶文斌於民國95年1月14日至98年3月止，為設在新竹縣竹北
    市○○里縣○○○路96號2 樓之廣富全球國際有限公司（下
    稱廣富公司）之業務經理【登記負責人為李鍛艷，該公司實
    際出資人為范貴添，且為唯一出資人，惟該公司登記股東僅
    有李鍛艷、黃素娟（即范貴添之配偶）、李曉玫（即陶文斌
    配偶）】，負責廣富公司人力仲介業務招攬、代辦、申請、
    收費等業務，為從事業務之人，明知廣富公司並無為該公司
    所仲介之外勞所服務之自然人雇主或該外勞代完納所得稅之
    業務，並明知其未曾指派任何廣富公司之員工處理該類代為
    完納所得稅之業務：
（一）其竟意圖為自己不法所有之詐欺取財犯意，於96年4月2日
      ，利用不知情之廣富公司越南籍員工阮秋香，在不詳地點
      ，以電話向來臺工作期限已屆，而由陶文斌接往該公司內
      ，等待次日出境之該公司所仲介越南籍勞工杜氏緣（DO
      THI DUYEN）佯稱：杜氏緣需將新臺幣6,200元之所得稅款
      交給陶文斌，由陶文斌代為向稅捐機關繳納，始可離境等
      語，致杜氏緣陷於錯誤，於同日，在廣富公司門外，將新
      臺幣6,200元交給陶文斌。
（二）復因該公司所仲介越南籍勞工杜氏緣將第2 次以直聘方式
      來臺為同一雇主廖連嬌服務，而於96年4月3日，在不詳地
      點，透過廖連嬌向杜氏緣收取新臺幣5 萬元仲介費後，製
      作編號0000000 號、載有「雇主姓名 ： 廖連嬌；仲介費
      50000；陶4/3；50000 」之收費明細表黃單聯，交廖連嬌
      收執，其明知收取仲介費之廣富公司職員業務上製作之收
      費明細表，依該公司規定為1式2聯，第1 聯黃單為客戶聯
      ，交客戶收執，第2 聯白單為複寫之存查聯，應連同所收
      費用交還廣富公司存查，竟違反該公司規定，僅為將該次
      所收取之仲介費新臺幣5萬元中之新臺幣1萬元供負責該次
      直聘翻譯業務之阮秋香為該次業務之額外報酬，而基於業
      務上登載不實文書之犯意，於96年4 月初某日，在不詳地
      點，在其業務上製作之編號0000000 號收費明細表白單聯
      內，以複寫方式填載「雇主姓名：廖連嬌；仲介費 40000
      ；陶4/2 40000 」之不實內容，以表示其於96年4月2日透
      過廖連嬌向仲介之勞工收取4萬元仲介費之意思，於96年4
      月初某日，在廣富公司內，將該內容不實之收費明細表白
      單聯，連同新臺幣4 萬元，交給李鍛艷存查以行使，足以
      生損害於廣富公司業務管理之正確性。
（三）又因廣富公司所仲介予雇主羅文章之越南籍勞工阮氏戀（
      NGUY EN THI LUYEN ），來臺工作期限已屆，而由陶文斌
      指示廣富公司某不詳姓名女性員工（下稱甲女）先自雇主
      羅文章處接往該公司內，等待次日出境之際，陶文斌竟意
      圖為自己不法所有之詐欺取財犯意，於96年4月23日晚上9
      時許，利用不知情之廣富公司某不詳姓名諳越語員工（下
      稱乙員工），在不詳地點，以電話向阮氏戀佯稱：阮氏戀
      需將美金1,000 元之所得稅等款項交給陶文斌，由陶文斌
      代為向稅捐機關繳納，始可離境等語，致阮氏戀陷於錯誤
      ，同意陶文斌將羅文章交付甲女轉交廣富公司代阮氏戀保
      管之美金1,900元中，扣除美金1,000元，使陶文斌於次日
      上午，在廣富公司門口，僅需將美金900 元交還給阮氏戀
      。
（四）陶文斌又於96年4 月29日晚上，將前由美加公司仲介來臺
      工作之期限已屆而轉介於廣富公司之越南籍勞工黃氏水，
      接往廣富公司內，等待次日出境，因黃氏水將由廣富公司
      仲介直聘回原服務雇主王柳池處工作，而預先向黃氏水收
      取美金1500元（即新臺幣5萬0,250元，當時以1 元美金折
      算33.5元新臺幣）之仲介費後，復意圖為自己不法所有，
      於96年5月7日，在廣富公司內，僅出具載有雇主王柳池之
      「仲介費1,000元美金×33.5＝33500；收23500；陶5/7」
      之編號0000000 號收費明細表，將該收費明細表連同新臺
      幣2萬3,500元交由不知情之廣富公司行政謝麗霞收執、存
      入廣富公司之金融帳戶，以此方式將新臺幣2萬6,750元侵
      占入己。
（五）陶文斌又意圖為自己不法所有詐欺取財犯意，於96年4 月
      30日至96年5月4日間某時，在不詳地點，以電話向住在苗
      栗縣竹南鎮○○路25之1 號之雇主王柳池之配偶周玉滿佯
      稱：其在機場發現該公司為王柳池所仲介來臺之越南勞工
      黃氏水（HOA NGTHI TUAT），因未完納所得稅，恐無法出
      境，為使黃氏水順利出境，已代黃氏水在機場向稅捐機關
      繳款，會找人向王柳池夫妻收取代墊之稅款等語，致周玉
      滿陷於錯誤，而於96年5 月4 日，在上開住處，將新臺幣
      1萬9,008元交給由陶文斌所指示前來之不知情廣富公司員
      工周慧美收受，並由周慧美交付陶文斌所出具載有「代收
      所得稅19008」之編號0000000號收費明細表。
（六）陶文斌另意圖為自己不法所有，於96年5月8日，利用不知
      情之李鍛艷，提領廣富公司申設在華南商業銀行帳號0000
      00000000號帳戶存款新臺幣23萬元，將領得之新臺幣23萬
      元作為個人投資之用而侵占入己。
（七）陶文斌另基於意圖為自己不法所有詐欺取財犯意，於96年
      10月31日晚上，在廣富公司所仲介之越南籍勞工阮氏永（
      NGUYEN THI VINH）所服務之雇主邱美鳳當時位在新竹市
      ○○路326號8樓之2 住處，向邱美鳳及阮氏永佯稱：要代
      阮氏永向稅捐單位完納稅款等語，致邱美鳳及阮氏永陷於
      錯誤，當場將新臺幣2萬3,000餘元交付陶文斌。
三、案經杜氏緣、阮氏戀及廣富公司訴請及廣富公司訴由臺灣新
    竹地方法院檢察署檢察官偵查起訴。
    理  由
一、本件被告陶文斌所犯詐欺取財罪、行使業務登載不實罪、業
    務侵占罪，均非死刑、無期徒刑、最輕本刑為3 年以上有期
    徒刑之罪，或高等法院管轄第一審之案件，被告於本院準備
    程序進行中，就被訴事實為有罪之陳述，經本院合議庭認合
    於刑事訴訟法第273條之1第1項之規定，裁定進行簡式審判
    程序，此合先敘明。
二、認定犯罪事實所根據的證據及理由：
（一）被告陶文斌於偵查中之供述及本院準備程序之自白。
（二）證人兼告訴人杜氏緣阮氏戀於偵查中具結之證述、證人兼
      被害人黃氏水、周玉滿、邱美鳳、證人李鍛艷、周慧美李
      鍛艷、范貴添、李鍛艷、謝麗霞、朱妤榛即廣富公司員工
      於偵查中具結之證述、告訴兼告發人廣富公司法定代理人
      即清算人徐裕明會計師於本署偵查中之陳述。
（三）財政部臺灣省北區國稅局98年度綜合所得稅結算申報書及
      其補充證明文件簡式收據影本1份、入出境資料連結作業
      、編號0000000 號收費明細表各2份。
（四）收據、編號0000000號收費明細表、編號0000000號收費明
      細表、統一證號FD00000000號中華民國居留證、存摺交易
      明細影本、入出境資料連結作業各1份。
（五）華南商業銀行帳號000000000000號帳戶存摺影本1份。
（六）統一證號OD00000000號中華民國外僑居留證、中華民國居
      留證、外僑綜合所得稅結算申報書、外僑綜合所得稅結算
      稅額繳款書、編號0000000 號收費明細表影本、入出境資
      料連結作業各1份、廣富公司費用交付簽收單影本3紙。
三、論罪科刑：
（一）論罪：核被告所犯如事實欄二（一）、（三）、（五）、
      （七）所為係犯刑法第339條第1項之詐欺取財罪；其所犯
      事實欄二（二）所為係犯刑法第216條、第215條之行使業
      務登載不實罪；其所犯如事實欄二（四）所為係犯刑法第
      216條、第215條之行使業務登載不實罪及刑法第336條第2
      項之業務侵占罪；其所犯如事實欄二（六）所為係犯刑法
      第336條第2項之業務侵占罪。
（二）想像競合犯：被告所犯如事實欄二（四）所為，係以一行
      為同時觸犯刑法第216條、第215條之行使業務登載不實罪
      及刑法第336條第2項之業務侵占罪，為想像競合犯，應依
      刑法第55條前段，從一重業務侵占罪處斷。
（三）間接正犯：被告陶文斌利用不知情之員工阮秋香為犯罪事
      實二（一）之犯行；利用不知情之乙員工為犯罪事欄二（
      三）之犯行；利用不知情之員工周慧美為犯罪事實欄二（
      五）之犯行；利用不知情之李鍛艷為犯罪事實欄二（六）
      之犯行，所為之詐欺取財或業務侵占之行為，均係利用非
      正犯之他人犯罪，均為間接正犯。
（四）數罪併罰：被告陶文斌所犯4次詐欺取財罪、1次行使業務
      登載不實罪，2 次業務侵占罪間，犯意各別、行為可分，
      應予以分別論罪、合併處罰之。
（五）累犯：按中華民國九十六年罪犯減刑條例並未規定減刑裁
      定之效力得回溯自減刑裁定確定前被告假釋出獄之日，若
      減刑裁定確定後，被告於假釋前已執行之刑期，已逾減刑
      裁定確定後之刑期，因被告已無殘刑須再予執行，其刑期
      自應以減刑裁定確定之日為其執行完畢之日。而減刑裁定
      確定之前，因被告仍處於撤銷假釋，應執行殘刑之狀態，
      必該減刑裁定確定後，始生已無殘刑而執行完畢之情形。
      至於減刑裁定確定後，移送檢察官執行，執行檢察官於重
      新核算後，因無庸執行殘刑，而予以報結，該報結日核屬
      案件之行政結案日期，自非該案件刑期之執行完畢日。又
      遇此種案件，應以該減刑裁定確定後，始生已無殘刑而執
      行完畢之情形（最高法院99年度台非字第51號判決參照）
      ，是被告如事實欄一所載之乙案所宣告之應執行有期徒刑
      5 月，於96年4 月24日易科罰金執行結案，再因甲案之緩
      刑經本院撤銷，而經檢察官聲請減刑並定執行刑，經本院
      以於96年9 月10日以96年度聲減字第2128號裁定減刑並定
      其應執行有期徒刑4月又15日，而於96年9月20日確定，揆
      諸上開判決意旨，自應以96年9 月20日執行完畢日期，有
      臺灣高等法院前案紀錄表及本院刑事書記官辦案進行簿電
      腦列印資料各1 份在卷可稽，足徵本件其如犯罪事實欄二
      （七）所示之犯行，係於有期徒刑執行完畢5 年內再犯本
      件有期徒刑以上之數罪，應依刑法第47條第1 項之規定論
      以累犯，並加重其刑。
（六）爰審酌被告雖為廣富公司之業務經理，並負責人力仲介業
      務招攬、代辦、申請、收費等業務，為從事業務之人，竟
      因其仲介來臺之外籍勞工不熟悉本國法令，假藉需先完納
      稅捐，始能出境為由，向多名外籍勞工騙取辛苦賺取之錢
      錢，其所為實屬不該；又身為公司業務負責之人，違背對
      於公司之忠誠度，利用收取仲介款，或掌有利用公司資金
      運用之機會，侵占如事實欄二（四）、（六）所示之款項
      合計25萬6,750 元，實值非難，惟審酌被告犯後於本院準
      備程序時坦認一切犯行，兼衡其已賠償廣富公司清算人10
      萬7,958元，堪認態度良好，並衡及被告尚有2名幼子，現
      有正當工作等一切情狀，量處如主文所示之刑，並諭知易
      科罰金之折算標準，以資懲儆。
（七）又被告所犯上開事實欄二（一）、（二）、（三）所示之
      罪係在96年4 月24日以前，且合於減刑條件，是爰依中華
      民國九十六年減刑條例第2條第1項第3 款之規定，就被告
      上開宣告刑減刑二分之一，並就被告所減得之刑諭知如主
      文所示之易科罰金之折算標準，並定其應執行刑。
四、適用法律依據：
（一）程序法方面：刑事訴訟法第273條之1第1 項、第299條第1
      項前段。
（二）實體法方面：刑法第216條、第215條、第336條第2項、第
      339條第1項、第55條前段、第47條第1項、第41條第1項前
      段、第51條第5款，刑法施行法第1條之1第1項、第2 項前
      段，，中華民國九十六年罪犯減刑條例第2條第1項第3 款
      、第7條、第9條，判決如主文。
本案經檢察官陳中順到庭執行職務。
中    華    民    國   100    年    1     月    10    日
                    刑事第九庭  法  官        邱忠義
以上正本證明與原本無異。
如不服本判決，應於判決送達後10日內向本院提出上訴書狀。上
訴書狀應敘述具體理由，未敘述上訴理由者，應於上訴期間屆滿
後20日內補提理由書狀於本院（均須按他造當事人之人數附繕本
）「切勿逕送上級法院」。
中    華    民    國    100    年    1    月    10    日
                                書記官        王思穎
附錄本案論罪科刑實體法條全文：
＊刑法第216 條：
行使第210 條至第215 條之文書者，依偽造、變造文書或登載不
實事項或使登載不實事項之規定處斷。
＊刑法第215 條：
從事業務之人，明知為不實之事項，而登載於其業務上作成之文書，足以
生損害於公眾或他人者，處三年以下有期徒刑、拘役或五百元以下罰金。
＊刑法第336 條第2 項：
對於業務上所持有之物，犯前條第1 項之罪者，處6 月以上5 年
以下有期徒刑，得併科3 千元以下罰金。（罰金之貨幣單位改為
新臺幣，並提高為30倍）
＊刑法第339條第1項
意圖為自己或第三人不法之所有，以詐術使人將本人或第三人之
物交付者，處五年以下有期徒刑、拘役或科或併科一千元以下罰
金。